【裁判字號】    89,交易緝,9
【裁判日期】    890818
【裁判案由】    過失傷害
【裁判全文】
~w2z2;臺灣高雄地方法院刑事判決~w1z1;     八十九年度交易緝字第九號
    公  訴  人  臺灣高雄地方法院檢察署檢察官
    被      告  甲○○
右列被告因過失傷害案件，經檢察官提起公訴（八十八年度偵字第一四二二二號），
本院判決如左：
    主  文
甲○○因過失傷害人，累犯，處拘役捌拾日，如易科罰金，以佰元折算壹日。
    事  實
一、甲○○於民國八十三年間，因違反麻醉藥品管理條例案件，經臺灣桃園地方法院
    於八十三年六月十六日判處有期徒刑六月確定，並於八十三年九月九日送監執行
    ，至八十四年三月六日縮短刑期執行完畢。甲○○考領有普通小型車駕駛執照，
    於八十八年三月二十日上午十時三十分許，駕駛牌照號碼ＫＲ─六四四一號自用
    小客車，沿高雄市苓雅區○○○路由北往南方向之內側車道行駛，途經光華一路
    與林泉街之無號誌交岔路口時，本應注意：（一）行經無號誌之交岔路口時，應
    減速慢行，作隨時停車之準備；（二）汽車行駛時，駕駛人應注意車前狀況，並
   隨時採取必要之安全措施，以避免道路交通事故之發生，且依當時天候晴朗，日
    間自然光線，上開路口行車速限為每小時五十公里，柏油路面平直乾燥無缺陷，
    道路無障礙物，視距良好，又依其智識、能力亦無不能注意之情事，乃竟未注意
    減速慢行，猶貿然以至少每小時四十五公里至五十公里之行車速度欲通過上開無
    號誌之交岔路口，亦疏於注意警戒車前動態，並採取適當、必要及有效之閃避、
    煞車等安全措施，適有莊秀玫騎乘牌照號碼ＸＬＹ─四七八號重型機車，亦沿光
    華一路慢車道由北往南方向行駛，至前開無號誌之交岔路口時，擬左轉彎進入林
    泉街之際，亦疏未注意暫停讓甲○○直行之自用小客車先行（車輛行至無號誌之
    交岔路口，同為幹線道車者，轉彎車應暫停讓直行車先行），甲○○見狀閃煞不
    及，渠自用小客車之右前保險桿遽以莊秀玫重型機車之左後車身護板發生碰撞，
    莊秀玫因此倒地受有左小腿撕脫傷、皮膚壞死及左小腿後側皮神經損傷等傷害。
    甲○○肇事後，曾留在事故現場，對於未發覺之犯罪，主動向事故現場處理之員
    警坦承肇事，而接受裁判。
二、案經被害人莊秀玫訴請臺灣高雄地方法院檢察署檢察官偵查起訴。
    理  由
一、訊據被告甲○○供認有於前揭時地駕車因過失而肇事，並撞傷告訴人莊秀玫之事
    實不諱，核與告訴人莊秀玫於偵查及本院審理中指訴之情節相符，並經證人即事
    故現場處理之員警江宏流於本院審理中到庭證述綦詳，復有高雄市○○○○○道
    路交通事故調查報告表暨事故現場圖乙紙、交通事故現場談話紀錄表二紙及邱綜
    合醫院謝銘峻醫師出具之診斷證明書一張在卷可資佐證。
二、按行經無號誌之交岔路口時，應減速慢行，作隨時停車之準備；汽車行駛時，駕
    駛人應注意車前狀況，並隨時採取必要之安全措施，道路交通安全規則第九十三
    條第一項第四款及第九十四條第三項分別定有明文，被告既考領有普通小型車駕
    駛執照，對於前揭規定自無法諉為不知，且前揭規定之義務亦為被告應注意之事
    項，況被告駕車行經上開無號誌交岔路口時，依當時天候晴朗，日間自然光線，
    上開路口行車速限為每小時五十公里，柏油路面平直乾燥無缺陷，道路無障礙物
    ，視距良好，有前揭道路交通事故調查報告表在卷供參，又依被告之智識、能力
    亦無不能注意之情事，矧以被告於肇事現場留有十三點四公尺及十二點零公尺煞
    車痕跡，輔以前司法行政部六十二年五月九日六二函刑字第四六四○號函轉交通
    部道路交通安全會報導登六二字第二三二號函所附之「一般公路汽車剎車距離、
    行車速度對照表」換算結果，瀝青（柏油）路面乾燥情況下，已修築三年以上之
    公路摩擦係數為零點七零，煞車距離為十一點五公尺及十四點一公尺者，行車速
    度則分別換算為每小時四十五公里及五十公里，故肇事當時被告所駕駛自用小客
    車之行車速度至少已達時速四十五公里至五十公里以上無訛，顯無減速慢行，作
    隨時停車之準備，復未注意警戒車前動態，並採取適當、必要及有效之閃避、煞
    車等安全措施，致肇事使告訴人受傷，其有過失，已經明顯。告訴人因本件道路
    交通事故受傷，與被告之過失行為間並有相當之因果關係。至告訴人騎乘機車與
    被告自用小客車同方向駛至上開無號誌交岔路口時，擬左轉彎進入林泉街之際，
    亦疏未注意暫停讓甲○○直行之自用小客車先行（車輛行至無號誌之交岔路口，
    同為幹線道車者，轉彎車應暫停讓直行車先行，道路交通安全規則第一百零二條
    第一項第二款後段參照），其對於本件道路交通事故之發生固亦有過失，惟被告
    過失傷害犯行，業據本院認定如上，被告自不得據此引為渠解免刑事責任之理由
    。另本件道路交通事故經送高雄市政府建設局車輛行車事故鑑定委員會鑑定肇事
    因素，亦大致同本院上開認定，有該會八十八年七月二十九日高市鑑字第八八○
    七○六○號鑑定意見書附卷（偵查卷，頁二八以下）足憑。是本案事證已臻明確
    ，被告過失傷害之犯行洵堪認定，應予依法論科。
三、被告駕車肇事，致告訴人受傷，核其所為，係犯刑法第二百八十四條第一項前段
    之普通過失傷害罪。被告前曾於八十三年間，因違反麻醉藥品管理條例案件，經
    臺灣桃園地方法院於八十三年六月十六日判處有期徒刑六月確定，並於八十三年
    九月九日送監執行，至八十四年三月六日縮短刑期執行完畢，此有臺灣高等法院
    被告全國前案紀錄表在卷可按，渠前受有期徒刑執行完畢，於五年以內再犯本件
    最重本刑為有期徒刑以上之罪，為累犯，應依刑法第四十七條之規定加重其刑。
    又被告於肇事後，留在事故現場，對於未發覺之犯罪，主動向處理事故員警坦承
    渠為肇事者，業據證人即事故現場處理之員警江宏流於本院審理中到庭結證屬實
    ，為對未發覺之犯罪自首而接受裁判，應依刑法第六十二條之規定減輕其刑，並
    依法先加後減之。爰審酌被告前開過失之程度，犯罪後固大致坦承犯行，惟於本
    院審理中，經面告下次應到庭之日、時、處所及如不到場得命拘提，並記名於筆
    錄（見八十八年十月二十七日訊問筆錄），仍無正當理由未到庭，經拘提、通緝
    始到案受審，足認被告犯罪後態度不佳，且迄今尚未與告訴人達成和解，復以斟
    酌告訴人就本件車禍之發生亦有過失，及告訴人受傷情形等一切情狀，量處如主
    文所示之刑，並諭知易科罰金之折算標準。
據上論斷，應依刑事訴訟法第二百九十九條第一項前段，刑法二百八十四條第一項前
段、第四十七條、第六十二條前段、第四十一條，罰金罰鍰提高標準條例第一條前段
、第二條，判決如主文。
本案經檢察官詹美玲到庭執行職務。
中      華      民      國    八十九    年      八      月     十八     日
                                  臺灣高雄地方法院交通法庭
                                      法  官    劉定安
右正本證明與原本無異。
如不服本判決，應於判決送達後十日內，向本院提出上訴狀。
                                      書記官    王麒雄
中    華    民    國      八十九      年      八      月      二十二   日
附錄本案論罪科刑法條全文：
刑法二百八十四條第一項前段
  因過失傷害人者，處六月以下有期徒刑、拘役或五百元以下罰金。


司法院資訊處製作；財團法人民間司法改革基金會備份。
